【裁判字號】    99,易,1120
【裁判日期】    991117
【裁判案由】    違反毒品危害防制條例
【裁判全文】
臺灣彰化地方法院刑事判決              99年度易字第1120號
公  訴  人  臺灣彰化地方法院檢察署檢察官
被      告  甲○○
上列被告因違反毒品危害防制條例案件，經檢察官提起公訴（99
年度毒偵字第589 號、99年度偵字第9090號），本院判決如下：
    主  文
甲○○施用第二級毒品，累犯，處有期徒伍月；又持有第三級毒
品純質淨重二十公克以上，累犯，處有期徒刑壹年，扣案含第二
級毒品甲基安非他命及亞甲基雙氧甲基安非他命之綠色錠劑共計
捌拾玖顆（驗前淨重合計貳拾貳點貳捌玖柒公克，驗餘淨重合計
貳拾貳點零貳捌零公克，純質淨重捌點參伍捌陸公克）沒收銷燬
之，扣案之第三級毒品愷他命壹包（驗前淨重柒拾點參壹壹肆公
克，驗餘淨重柒拾點參零參壹公克，純質淨重陸拾點參貳柒貳公
克）沒收。應執行有期徒刑壹年參月，扣案含第二級毒品甲基安
非他命及亞甲基雙氧甲基安非他命之綠色錠劑共計捌拾玖顆（驗
前淨重合計貳拾貳點貳捌玖柒公克，驗餘淨重合計貳拾貳點零貳
捌零公克，純質淨重捌點參伍捌陸公克）沒收銷燬之，扣案之第
三級毒品愷他命壹包（驗前淨重柒拾點參壹壹肆公克，驗餘淨重
柒拾點參零參壹公克，純質淨重陸拾點參貳柒貳公克）沒收。
    犯罪事實
一、甲○○前於民國95年間因施用毒品案件，經臺灣臺中地方法
    院以95年度中簡字第2784號刑事判決判處有期徒刑3 月確定
    ，並於95年12月19日易科罰金執行完畢。復於96年間因施用
    毒品案件，經臺灣臺中地方法院以96年度易字第3295號刑事
    判決判處有期徒刑8 月，減為有期徒刑4 月確定，嗣於96年
    12月10日易科罰金執行完畢。又因施用毒品案件，經臺灣士
    林地方法院以90年度毒聲字第858 號裁定送觀察、勒戒後，
    認無繼續施用毒品之傾向，於90年7 月18日執行完畢釋放，
    並由臺灣士林地方法院檢察署檢察官以90年度毒偵字第1110
    號為不起訴處分確定。詎仍不知悔改，而先後為以下犯行：
    （一）甲○○明知亞甲基雙氧甲基安非他命（即MDMA，俗稱
          搖頭丸，經中央衛生主管機關明令公告列為禁藥）為
          毒品危害防制條例所列管之第二級毒品、愷他命（
          Ketamine，俗稱K 他命）為毒品危害防制條例所列管
          之第三級毒品，均不得非法持有，竟分別基於持有第
          二級毒品MDMA及持有第三級毒品愷他命達純質淨重20
          公克以上之犯意，於99年2 月間某時許，在臺中市○
          ○路與五權路口「時尚PUB 」內，以新臺幣（下同）
          1 萬5 千元之代價，自某真實姓名、年籍不詳，綽號
          「小寶」之成年男子，購得含有第二級毒品甲基安非
          他命及亞甲基雙氧甲基安非他命之綠色錠劑89顆（驗
          前淨重合計22.2897 公克，驗餘淨重合計22.0280 公
          克，純質淨重共8.3586公克）及第三級毒品愷他命1
          包（驗前淨重70.3114 公克，驗餘淨重70.3031 公克
          ，純質淨重60.3272 公克），而非法持有該等毒品。
    （二）甲○○另行基於施用第二級毒品甲基安非他命之犯意
          ，於99年3 月27日下午3 時至5 時間某時許，在臺中
          市○○區○○路2 段153 號7 樓之2 之租屋處，以將
          甲基安非他命晶體置於鋁箔紙上，下用火燒烤吸食其
          霧化氣體之方式，施用第二級毒品甲基安非他命1 次
          。
    （三）嗣於99年3 月28日凌晨1 時20分許，在彰化縣埔心鄉
          東門村中正路「正大紙廠」前為警盤查，並扣得含第
          二級毒品甲基安非他命及亞甲基雙氧甲基安非他命（
          MDMA）之綠色錠劑89顆（驗前淨重合計22.2897 公克
          ，驗餘淨重合計22.0280 公克，純質淨重共8.3586公
          克）及第三級毒品愷他命1 包（驗前淨重70.3114 公
          克，驗餘淨重70.3031 公克，純質淨重60.3272 公克
          ），並經其同意採集其尿液送驗後，結果呈甲基安非
          他命陽性反應，始查悉全情。
二、案經彰化縣警察局溪湖分局報請臺灣彰化地方法院檢察署檢
    察官偵查起訴。
    理  由
一、本案被告所犯係屬刑事訴訟法第376 條第1 款所列之最重本
    刑為3 年以下有期徒刑、拘役或專科罰金之罪，本院爰依同
    法第284 條之1 之規定行獨任審判。次按被告以外之人於審
    判外之陳述，雖不符刑事訴訟法第159 條之1 至第159 條之
    4 之規定，而經當事人於審判程序同意作為證據，法院審酌
    該言詞陳述或書面陳述作成時之情況，認為適當者，亦得為
    證據。當事人、代理人或辯護人於法院調查證據時，知有第
    159 條第1 項不得為證據之情形，而未於言詞辯論終結前聲
    明異議者，視為有前項之同意，刑事訴訟法第159 條之5 定
    有明文。查本案全部卷證，公訴人、被告均不爭執其證據能
    力，本院復衡以該等供述證據作成時之情況，應為適當，是
    可認後述所引用證據之證據能力均無疑義，合先敘明。
二、上揭犯罪事實，業經被告於本院審理時（參見本院99年11月
    10日審判筆錄）坦承不諱，且查：
    （一）被告甲○○於99年3 月28日為警查獲時所採驗之尿液
          ，經臺灣彰化地方法院檢察署委託警方送請詮昕科技
          股份有限公司及憲兵司令部刑事鑑識中心檢驗結果，
          均確呈甲基安非他命陽性反應，此有彰化縣警察局溪
          湖分局委託檢驗尿液代號與真實姓名對照認證單、該
          公司99年4 月13日編號00000000號濫用藥物尿液檢驗
          報告及該鑑識中心99年6 月14日憲直刑鑑字第099000
          1169號鑑定書各1 紙附卷可稽。參以甲基安非他命經
          口服投與後，約70％於24小時內可自尿液中排出，又
          其尿液內含甲基安非他命成分之檢出，與投與甲基安
          非它命的量、個人體質、檢驗儀器之精密度有關，通
          常採尿化驗是否呈陽性反應，應以投與後24小時內所
          採者為宜，此亦有行政院衛生署藥物食品檢驗局（80
          ）藥檢壹字第4529號函可查。
    （二）扣案之綠色錠劑89顆，經送請行院衛生署草屯療養院
          鑑驗結果，含有第二級毒品甲基安非他命及亞甲基雙
          氧甲基安非他命（MDMA）之成分，驗前淨重合計
          22.2897 公克，驗餘淨重合計22.0280 公克，純度
          37.5% ，純質淨重8.3586公克；又扣案白色結晶1 包
          ，經送請前開療養院鑑驗結果，檢出愷他命成分，驗
          前淨重70.3114 公克，驗餘淨重70.3031 公克，純度
          85.8% ，純質淨重60.3272 公克，此有該院99年8 月
          27日草療鑑字第0990800108號鑑定書1 紙附卷可憑（
          見偵卷第51頁），是該扣案之綠色錠劑89顆係第二級
          毒品MDMA，而扣案之白色結晶1 包係第三級毒品愷他
          命無訛。
    （三）綜上所述，足徵被告前開施用第二級毒品甲基安非他
          命、持有第二級毒品（甲基安非他命、MDMA）及第三
          級毒品愷他命純質淨重20公克以上之自白核與事實相
          符，堪可採為論罪科刑之依據。
三、另按施用第一、二級毒品為犯罪行為，毒品危害防制條例第
    10條定有處罰明文。故施用第一、二級毒品者，依前揭規定
    本應科以刑罰。惟基於刑事政策，對合於一定條件之施用者
    ，則依同條例第20條、第23條之規定，施以觀察、勒戒及強
    制戒治之保安處分。毒品危害防制條例於92年7 月9 日修正
    公布，自93年1 月9 日施行，其中第20條、第23條將施用毒
    品之刑事處遇程序，區分為「初犯」及「5 年內再犯」、「
    5 年後再犯」。依其立法理由之說明：「初犯」，經觀察、
    勒戒或強制戒治後，應為不起訴處分或不付審理之裁定；經
    觀察、勒戒或強制戒治執行完畢釋放後，「5 年內再犯」者
    ，因其再犯率甚高，原實施之觀察、勒戒及強制戒治既已無
    法收其實效，爰依法追訴或裁定交付審理。至於經觀察、勒
    戒或強制戒治執行完畢釋放後，「5 年後再犯」者，前所實
    施之觀察、勒戒或強制戒治已足以遮斷其施用毒品之毒癮，
    為期自新及協助其斷除毒癮，仍適用「初犯」規定，先經觀
    察、勒戒或強制戒治之程序。從而依修正後之規定，僅限於
    「初犯」及「5 年後再犯」2 種情形，始應先經觀察、勒戒
    或強制戒治程序。倘被告於5 年內已再犯，經依法追訴處罰
    ，縱其第3 次（或第3 次以上）再度施用毒品之時間，在初
    犯經觀察、勒戒或強制戒治執行完畢釋放5 年以後，已不合
    於「5 年後再犯」之規定，且因已於「5 年內再犯」，顯見
    其再犯率甚高，原實施觀察、勒戒或強制戒治，已無法收其
    實效，即應依該條例第10條處罰（最高法院95年度第7 次刑
    事庭會議決議、最高法院97年度第5 次刑事庭會議決議要旨
    參照）。經查，被告前因施用毒品案件，經臺灣士林地方法
    院以90年度毒聲字第858 號裁定送觀察、勒戒後，認無繼續
    施用毒品之傾向，於90年7 月18日執行完畢釋放，並由臺灣
    士林地方法院檢察署檢察官以90年度毒偵字第1110號為不起
    訴處分確定；復於前揭觀察、勒戒執行完畢釋放5 年內之95
    年間因施用毒品案件，經臺灣臺中地方法院以95年度中簡字
    第2784號刑事判決判處有期徒刑3 月確定，並於95年12月19
    日易科罰金執行完畢等情，有臺灣高等法院被告前案紀錄表
    、臺灣彰化地方法院檢察署刑案資料查註紀錄表各1 份附卷
    可參。被告前既曾因施用毒品案件，經觀察、勒戒後，復於
    觀察、勒戒執行完畢釋放後5 年內，再犯施用毒品罪，且經
    法院判處罪刑，嗣後業經確定，被告於犯罪事實欄一（二）
    所示時間再度施用甲基安非他命之犯行等情，即非屬毒品危
    害防制條例第20條第3 項所定「5 年後再犯」之情形，檢察
    官逕行起訴，要無不合。
四、查亞甲基雙氧甲基安非他命（MDMA）、愷他命（Ketamine，
    係管制藥品管理條例第3 條所稱之第三級管制藥品，且因未
    經行政院衛生署公告禁止使用，僅屬管制藥品，尚非屬藥事
    法所規定之禁藥）依其成癮性、濫用性及社會危害性之程度
    ，分別經行政院公告為毒品危害防制條例第2 條第2 項第2
    、3 款所列管之第二、三級毒品，是核被告甲○○如犯罪事
    實欄一（一）所為，係犯毒品危害防制條例第11條第2 項持
    有第二級毒品罪及同條第5 項之持有純質淨重20公克以上第
    三級毒品罪；如犯罪事實欄一（二）所為，係犯同條例第10
    條第2 項之施用第二級毒品罪。被告持有之含第二級毒品甲
    基安非他命及亞甲基雙氧甲基安非他命之錠劑既非其施用所
    剩餘，自不為其施用第二級毒品之犯行所吸收，起訴意旨漏
    未引用毒品危害防制條例第11條第2 項持有第二級毒品罪，
    尚有未洽，惟起訴事實已敘及，本院自得併予審究。又被告
    於同一時、地購入含第二級毒品甲基安非他命及亞甲基雙氧
    甲基安非他命之錠劑及純質淨重20公克以上之第三級毒品愷
    他命，係一行為觸犯數罪名，為想像競合犯，應依刑法第55
    條規定，從一重之持有純質淨重20公克以上第三級毒品罪處
    斷。被告所犯上開施用第二級毒品、持有第三級毒品純質淨
    重20公克以上2 罪間，時間有所間隔，行為互殊，顯係基於
    各別犯意為之，應予分論併罰。又被告有如犯罪事實欄所記
    載之前科紀錄，此有臺灣彰化地方法院檢察署刑案資料查註
    紀錄表及臺灣高等法院被告全國前案紀錄表各1 份在卷可憑
    ，其於前開有期徒刑執行完畢後，5 年內故意再犯本件最重
    本刑為有期徒刑以上之2 罪，均為累犯，應依刑法第47條第
    1 項之規定，各加重其刑。爰審酌被告前有施用毒品之不良
    素行，歷經觀察、勒戒程序後，仍未能徹底戒絕毒品，顯見
    意志不堅，且有失政府制定毒品危害防制條例之立法美意，
    又其本身染有毒癮，應深知毒品對國民健康之危害，而為國
    家明令查緝，猶非法同時持有第二、三級毒品，且其持有之
    愷他命總純質淨重達60餘公克，數量非微，對社會治安造成
    潛在之危險，本不宜寬貸，惟念其施用毒品乃自戕一己之身
    體健康，尚未害及他人，而持有之第二、三級毒品亦僅供己
    施用，且犯後坦承犯行，暨其智識程度、生活狀況等一切情
    狀，分別量處如主文所示之刑，並定其應執行刑，以示懲戒
    。
五、沒收
    （一）扣案之綠色錠劑89顆（驗前淨重合計22.2897 公克，
          驗餘淨重合計22.0280 公克，純質淨重8.3586公克）
          ，經送請前開草屯療養院鑑定後，檢出含有第二級毒
          品甲基安非他命及亞甲基雙氧甲基安非他命（MDMA）
          之成分，已如前述，爰依毒品危害防制條例第18條第
          1 項前段規定，宣告沒收銷燬之。
    （二）又毒品危害防制條例第11條之1 雖明定無正當理由，
          不得擅自持有第三級毒品；同條例第18條第1 項後段
          復規定查獲之第三級毒品，無正當理由而擅自持有者
          ，沒入銷燬之，然依同條例第18條第1 項後段應沒入
          銷燬之毒品，專指查獲施用或持有之第三級毒品，尚
          不構成犯罪行為，而應依行政程序沒入銷燬而言。從
          而，持有第三級毒品純質淨重20公克以上者，既屬同
          條例相關法條明文規定處罰之犯罪行為，即非該條項
          應依行政程序沒入銷燬之範圍，則被告所持有之毒品
          即屬不受法律保護之違禁物，應依刑法第38條第1 項
          第1 款之規定沒收之，始為適法（最高法院96年度臺
          上字第727 號、96年臺上字第884 號判決意旨參照）
          。是以本件扣案之愷他命1 包送前開草屯療養院鑑定
          之結果，驗前淨重70.3114 公克，驗餘淨重70.3031
          公克，驗餘總純質淨重60.3272 公克，已如前述，係
          屬違禁物，不問屬於被告與否，均應依刑法第38條第
          1 項第1 款之規定宣告沒收。至包裝上開第三級毒品
          愷他命之外包裝袋1 個，具有防止第三級毒品愷他命
          裸露、逸出或潮濕之功用，並便於攜帶，屬供其持有
          第三級毒品愷他命罪所用之物，爰依刑法第38條第1
          項第2 款之規定沒收之。
六、至被告前於99年2 月1 日中午某時，至彰化縣溪湖鎮○○路
    ○○道，以2 萬元之代價，向不詳姓名、年籍綽號「彥辰」
    之成年男子，購入第三級毒品愷他命（Ketamine）1 大包（
    毛重31.7公克，計純質淨重24.59 公克）及15罐（毛重53.2
    公克）後，因發現該數量頗多，乃萌生伺機賣予他人，而牟
    取不法之利益之意圖，計劃以每罐8 百元之價格，持至臺中
    市某不詳之pub 出賣予不特定人，嗣於同日下午9 時許，行
    經國道1 號210 公里北向處之員林交流道入口匝道處時，為
    警臨檢而當場查獲之事實，業經本院於99年8 月5 日以99年
    度訴字第446 號刑事判決判處有期徒刑1 年10月，經上訴臺
    灣高等法院臺中分院，於99年10月28日以99年度上訴字第20
    62號刑事判決判處上訴駁回而確定在案。查本件扣案之含第
    二級毒品甲基安非他命及亞甲基雙氧甲基安非他命（MDMA）
    之綠色錠劑89顆及第三級毒品愷他命1 包，係被告於99年2
    月間某時，在臺中市○○路與五權路口「時尚PUB 」內，以
    1 萬5 千元之代價，向該綽號「小寶」之成年男子購得，業
    據被告於本院審理中供承在卷，且其因貪圖一次購入之低廉
    價格，而同時購入而持有供己施用，是以被告上開本案犯行
    之時間、地點及主觀要件（前案係基於意圖販賣而持有，本
    案僅為單純持有意圖）仍有所不同，應係在前案查獲後另行
    起意購入持有之，與前案經判決確定部分，並無想像競合犯
    裁判上一罪關係，自非前案判決效力所及，附此敘明。
據上論斷，應依刑事訴訟法第299 條第1 項前段，毒品危害防制
條例第10條第2 項、第11條第2 項、第5 項、第18條第1 項，刑
法第11條、第55條、第47條第1 項、第51條第5 款、第38條第1
項第1 款、第2 款，判決如主文。
本案經檢察官劉欣雅到庭執行職務。
中    華    民    國    99    年    11    月    17    日
                  刑事第六庭    法  官  胡宜如
以上正本證明與原本無異。
如不服本判決應於收受判決後10日內向本院提出上訴書狀，並應
敘述具體理由。其未敘述上訴理由者，應於上訴期間屆滿後20日
內向本院補提理由書（均須按他造當事人之人數附繕本）「切勿
逕送上級法院」。
中    華    民    國    99    年    11    月    17    日
                                書記官  林淑文
附錄本案論罪科刑法條：
毒品危害防制條例第10條
施用第一級毒品者，處六月以上五年以下有期徒刑。
施用第二級毒品者，處三年以下有期徒刑。
毒品危害防制條例第11條
持有第一級毒品者，處三年以下有期徒刑、拘役或新臺幣五萬元
以下罰金。
持有第二級毒品者，處二年以下有期徒刑、拘役或新臺幣三萬元
以下罰金。
持有第一級毒品純質淨重十公克以上者，處一年以上七年以下有
期徒刑，得併科新臺幣一百萬元以下罰金。
持有第二級毒品純質淨重二十公克以上者，處六月以上五年以下
有期徒刑，得併科新臺幣七十萬元以下罰金。
持有第三級毒品純質淨重二十公克以上者，處三年以下有期徒刑
，得併科新臺幣三十萬元以下罰金。
持有第四級毒品純質淨重二十公克以上者，處一年以下有期徒刑
，得併科新臺幣十萬元以下罰金。
持有專供製造或施用第一級、第二級毒品之器具者，處一年以下
有期徒刑、拘役或新臺幣一萬元以下罰金。

司法院資訊處製作；財團法人民間司法改革基金會備份。
